臺灣臺北地方法院刑事判決　　　　　　　96年度易字第1589號
公　訴　人　臺灣臺北地方法院檢察署檢察官
被　　　告　甲○○
　　　　　　　　　　下一樓
上列被告因傷害案件，經檢察官提起公訴（96年度偵字第10907
號），本院判決如下：
    主  文
甲○○傷害人之身體，處拘役拾日，如易科罰金，以新臺幣壹
仟元折算壹日，減為拘役拾伍日，如易科罰金，以新臺幣壹仟元
折算壹日。
    事  實
一、甲○○原係「新民運通有限公司」（以下稱新民通運公司）
    員工，嗣因故已離職，而丙○○之母戊○○則係新民運通公
    司之負責人。嗣因甲○○知悉仍為新民運通公司員工之乙○○、己○○與該公司間有薪資勞資糾紛，並已經臺北市政府
    勞工局介入處理，且約定於民國95年11月6 日上午，欲至位
    於臺北市○○區市○路1號5樓之臺北市政府勞工局內進行協
    商。甲○○乃於95年11月6 日10時45分許陪同乙○○、己○○一起前往該勞工局，並至等候區等待協調，當日，新民運
    通公司則由丙○○陪同母親戊○○出席。詎甲○○見丙○○
    前來，質問丙○○：「你怎麼也來」，反遭丙○○回稱：「
    你能來我為何什麼來」等語後，2 人因此發生口角爭執，甲○○竟基於傷害之犯意，在該勞工局等候區處，與丙○○互
    毆，致丙○○受有臉部及下巴多處擦挫傷、胸部挫傷及右前
    臂挫傷等傷害（丙○○涉犯傷害罪部分，已經本院另案以96
    年度易字第1123號判決判處拘役30日，減刑為拘役15 日）
    。
二、案經丙○○訴由臺灣臺北地方法院檢察署檢察官偵查後起訴
    。
    理  由
壹、程序方面：
    按被告以外之人於審判外之言詞或書面陳述，除法律有規定
    者外，不得作為證據。又被告以外之人於審判外之陳述，雖
    不符前4 條之規定，而經當事人於審判程序同意作為證據，
    法院審酌該言詞陳述或書面陳述作成時之情況，認為適當者
    ，亦得為證據，當事人、代理人或辯護人於法院調查證據時
    ，知有第159 條第1 項不得為證據之情形，而未於言詞辯論
    終結前聲明異議者，視為有前項之同意，刑事訴訟法第159
    條第1 項、第159 條之5 分別定有明文。查：本件告訴人黃
    星瀚、證人乙○○於偵查中所為之陳述，固為被告以外之人
    於審判外之陳述，屬傳聞證據，惟其中告訴人陳述部分，公
    訴人、被告就前開審判外之陳述於本院準備程序中並未爭執
    其證據能力（僅爭執證明力），迄言詞辯論終結前，亦未表
    示異議，另證人乙○○陳述部分，公訴人、被告就前開審判
    外之陳述於本院審理程序中均同意作為證據，而本院審酌告
    訴人、乙○○等人於陳述作成時之情況，核均無違法取證及
    證明力明顯過低之瑕疵，亦認為以之作為證據為適當，揆諸
    上開規定，本院認告訴人、證人乙○○於偵查中所為之證言
    俱有證據能力。
貳、實體方面：
一、訊據被告甲○○固不否認於前開時、地，曾陪同證人乙○○
    、己○○一同前往勞工局之事實，惟矢口否認有何傷害犯行
    ，辯稱：伊並無毆打告訴人，反而是遭告訴人毆打受傷，另
    診斷證明書雖記載告訴人曾於95年11月6日21時許前往醫院
    驗傷，然本件衝突是發生在早上，並不能證明告訴人之傷勢
    係被告所致，及聲請調閱該勞工局內之監視錄影帶並傳訊當
    日在勞工局服務臺擔任服務員之人員到庭作證云云。惟查：
  (一)上揭犯罪事實，業經告訴人於偵查及本院審理中（見96年度
    偵字第1675號偵查卷第18頁、96年調偵字第343號偵查卷第5
    頁、本院96年8 月20日審判筆錄第3頁、第5頁）、證人乙○○於偵查中（見96年調偵字第343號偵查卷第5頁）、證人即
    當日負責調解之委員丁○○、證人即告訴人之母戊○○於本
    院審理中（見本院96年9月3日審判筆錄第3頁至第6頁、第8
    頁至第9頁）證述明確，並有臺北市立聯合醫院診斷證明書1
    份在卷可稽。
  (二)雖被告一再辯稱：伊並無毆打告訴人，反而是遭告訴人毆打
    受傷云云。經查：依告訴人於偵查中證稱：95年11月6 日伊
    有到勞工局去協調薪資問題，當時場面很混亂，伊與被告2
    人有要扭打，後來有人來阻止，不確定有無打到被告等語（
    見96年度偵字第1675號偵查卷第18頁、96年調偵字第343 號
    偵查卷第5 頁）；於本院審理中再證稱：當日伊陪同母親至
    勞工局，在服務臺看見被告、證人乙○○、己○○，伊與被
    告因雙方質問「你為何會來」、「你可以來，為何我不可以
    來」等語，發生爭執後，調解委員丁○○到場，要轉至別的
    調解室時，被告就從伊後面出手毆打伊頭部、還毆打伊臉部
    、胸口、手臂。因為被告先出手打伊，伊才出於正當防衛打
    被告等語（見本院96年8月20日審判筆錄第3頁、第5頁）；
    證人乙○○於偵查中證稱：95年11月6 日，伊與己○○、被
    告到臺北市政府勞工局協商勞資糾紛的事情，伊等在勞工局
    5 樓之服務臺等待，後來勞工局人員帶領進入會場時，在走
    廊內，被告與告訴人2 人就扭打起來等語（見96年調偵字第
    343號偵查卷第5頁）；證人即當日負責調解之委員丁○○於
    本院審理中證稱：伊是負責處理乙○○、己○○勞資糾紛的
    委員，當日告訴人與母親戊○○到場時，被告就問告訴人說
    「你怎麼也來」，告訴人回稱「你能來，為何我不能來」，
    這時雙方就有口角，伊叫雙方不要吵，伊離開一下，等回來
    時，被告與告訴人就扭打在一起。雙方都有揮拳打對方，揮
    拳的次數還不只1 次，後來在開會場地，伊同仁拿衛生紙給
    告訴人擦拭，伊有看到告訴人擦拭後衛生紙上有血跡等語（
    見本院96年9月3日審判筆錄第3頁至第6頁）；證人戊○○於
    本院審理中證稱：被告有打告訴人，告訴人也因此受傷，另
    外是被告先出手打過來，告訴人才回手打被告等語明確（見
    本院96年9月3日審判筆錄第8頁至第9頁）。綜析上開證人所
    述，除相互一致外，證人丁○○為此件勞資糾紛之協調委員
    ，與被告間並無恩怨關係，此為被告所不否認，證人丁○○
    前開證言應無故意偏袒被告或告訴人之必要，另證人乙○○
    為被告之友人，證人戊○○則係告訴人之母親，所述亦均與
    證人丁○○相同，足認告訴人、證人乙○○、丁○○、戊○○前開所為證述應屬實情，值堪信實。
  (三)被告雖另辯稱告訴人所提出之診斷證明書係記載95年11月6
    日21時許前往醫院驗傷，而本件衝突是發生在當日早上，因
    而質疑告訴人所受傷害是否與本案有關云云。惟依告訴人於
    本院審理中再證稱：伊是作旅行業工作，當日只請半天的假
    ，所以才會在公司事情處理完畢後，於當日晚間至醫院驗傷
    等語（見本院96年8月20日審判筆錄第5頁），是依告訴人所
    述受傷就醫過程，並無悖離常情之處，抑且，證人丁○○已
    陳述當日雙方互毆後，曾有勞工局人員拿衛生紙讓告訴人擦
    拭，告訴人擦拭後衛生紙上有血跡，及證人戊○○證稱告訴
    人確實有受傷等情，如前所述，亦均與告訴人前揭所述受傷
    情節相符合，足認告訴人確實因本件互毆事件受有臉部及下
    巴多處擦挫傷、胸部挫傷及右前臂挫傷之傷害無誤，被告此
    部分辯稱，實無可採。基此，被告確實有於前開時間、地點
    ，陪同證人乙○○、己○○一起前往勞工局，並至等候區等
    待協調時，與告訴人互毆，致告訴人受有臉部及下巴多處擦
    挫傷、胸部挫傷及右前臂挫傷等傷害，甚為明確。
  (四)至證人乙○○於本院審理中固附和被告供詞改稱：當時是看
    到告訴人手舉起來一直往被告身體打過去，被告舉起手僅擋
    住自己的頭，擋頭過程中被告的手有一直揮，但伊不清楚，
    有無打到告訴人等語。然查，證人乙○○於96年4 月20日偵
    查中已證稱被告與告訴人在該勞工局內扭打等情明確，況被
    告與告訴人2 人均有出手毆打對方之情事，已經本院認定如
    前述，而證人乙○○此部分陳稱，本院非但查無證據證明係
    屬實在，反足證明其事後更易之詞，與事實不符，自難逕信
    其翻異之詞之理。是證人乙○○嗣後所為之更改供詞應係故
    為迴護被告之脫罪言詞，殊難採信；又證人己○○於本院審
    理中證稱：因事隔太久，已不記得被告與告訴人雙方有無出
    手毆打對方，則證人己○○所為證言，亦不足作為被告有利
    之認定。
  (五)被告另聲請法院向勞工局調閱現場監視錄影帶，然經本院就
    此再詢問證人丁○○結果，證人丁○○證稱該處所並無設置
    監視錄影設施等情（見本院96年9月3日審判筆錄第14頁），
    再者，被告聲請傳喚當日在勞工局服務臺擔任服務之人員到
    庭作證部分，因本案被告與告訴人間確實有互毆之情，如前
    所述，本院認並無調閱錄影帶及再行傳喚證人進行詰問之必
    要，併此敘明。
  (六)綜上所述，被告前開所辯不足採信，本件事證明確，被告犯
    行已堪認定，應依法論科。
二、核被告所為，係犯刑法第277條第1項之普通傷害罪。爰審酌
    被告僅因口角爭執，即與告訴人互毆，造成告訴人受有前開
    傷害，所為實屬非是，且被告犯罪後，堅不吐實，及被告迄
    今仍未賠償告訴人所受之損害等一切情狀，量處如主文所示
    之刑，並諭知易科罰金之折算標準。又中華民國96年罪犯減
    刑條例於96年6月15日制定，於96年7月16日施行，而本件被
    告犯罪時間為95年11月6日，所受宣告之刑未逾有期徒刑1年
    6月，非屬該條例第3條第1項第15款不得減刑之情形，依該
    條例第2條第1項第3款之規定，宣告之有期徒刑減其刑期2分
    之1，並諭知易科罰金之折算標準。
據上論斷，應依刑事訴訟法第284條之1、第299條第1項前段，刑
法第277條第1項、第41條第1項前段，刑法施行法第1條之1，中
華民國96年罪犯減刑條例第2條第1項第3款、第7條、第9條，判
決處刑如主文。
本案經檢察官郭瑜芳到庭執行職務。
中　　華　　民　　國　　96　年　　9 　　月　　 17 　　日
                       臺灣臺北地方法院刑事第二庭
                                   法  官  賴淑美
上正本證明與原本無異。
如不服本判決，應於判決送達後10日內向本院提出上訴狀 (應附
繕本)， 上訴於臺灣高等法院。
                                    書記官 許翠燕
中　　華　　民　　國　　96　　年　　9　　月　　17　　日
附論罪科刑依據之法條：
刑法第277 條傷害人之身體或健康者，處三年以下有期徒刑，拘
役或一千元以下罰金。
犯前項之罪，因而致人於死者，處無期徒或七年以上有期徒刑，
致重傷者，處三年以上、十年以下有期徒刑。
